【裁判字號】    95,抗,786
【裁判日期】    950623
【裁判案由】    假處分
【裁判全文】
臺灣高等法院民事裁定                   95年度抗字第786號
抗  告  人  甲○○
上列抗告人因與相對人乙○○間假處分事件，對於中華民國95年
5月5日臺灣臺北地方法院95年度裁全字第5630號裁定提起抗告，
本院裁定如下：
    主  文
抗告駁回。
抗告費用由抗告人負擔。
    理  由
一、本件相對人於原法院聲請意旨略以：伊與抗告人及案外人林
    銘謙、林銘傑、林銘文共10人，公同共有台北市○○區○○
    段2小段542地號土地，面積23平方公尺之所有權應有部分4/
    5，因抗告人於民國（下同）95年4月22日以存證信函表示欲
    將公同共有權利以新台幣 （下同）361萬8000元出賣予第三
    人陳亞屏，通知伊依土地法第34條之1 規定行使優先承買權
    ，伊於95年4 月27日函覆欲行使優先承買權，惟抗告人仍未
    回覆，為恐日後不能強制執行，願供擔保請求假處分等語。
二、抗告意旨略以：伊於95年4 月22日所發存證信函內容，並非
    通知欲將上開土地權利售予陳亞屏，而僅徵求相對人意見而
    已，且伊並未與陳亞屏簽訂任何契約；又相對人表達不願共
    同處分之意願，伊於95年4 月29日發函承辦地政士張樂平表
    達願意承買，伊具備與相對人相同之購買權利，此時應為共
    有人互相承買應有部分；另本件土地公同共有部分僅23平方
    公尺，彼此共有應有部分僅為全部土地之4/5， 如不與鄰居
    合併使用即無法利用，本件假處分將造成抗告人、 另外1/5
    應有部分所有人及鄰人極大損害，且因相對人不願意出售應
    有部分，將造成系爭公同共有人無法變更登記之可能，原法
    院不察，遽為准許相對人假處分之聲請，自屬違誤，求為廢
    棄原裁定；若本院認原裁定假處分並無違誤，然命相對人供
    擔保之金額顯屬過低，及請准供擔保免予假處分云云。
三、按共有土地或建築改良物，其處分、變更及設定地上權、永
    佃權、地役權或典權，應以共有人過半數及其應有部分合計
    過半數之同意行之。共有人依前項規定為處分、變更或設定
    負擔時，應事先以書面通知他共有人；其不能以書面通知者
    ，應公告之。共有人出賣其應有部分時，他共有人得以同一
    價格共同或單獨優先承購。前四項規定，於公同共有準用之
    。土地法第34條之1第1項前段、第2項、第4項定有明文。又
    按本法第一項所稱處分，指法律上及事實上之處分。另本法
    條第二項「事先」、「書面通知」或「公告」之方式及內容
    ，可依(一)部分共有人依本法條規定為處分、變更或設定負擔
    行為之前，應先行通知他共有人。(二)書面通知應視實際情形
    ，以一般之通知書或郵局存證信函為之。 土地法第34條之1
    執行要點第3條本文、第8條第1、2款規定均有明文。
四、經查，抗告人於95年4 月22日所發台北北門存證信函第2001
    號存證信函業已載明：「擬依土地法第三十四條之一規定處
    分」，且該存證信函第二項亦載明「處分方式：擬將前揭土
    地以總價新台幣參佰陸拾壹萬捌仟元整，採現金一次付清全
    部價款之方式出售予陳亞屏君」，第六項載明「通知人姓名
    及地址：‧‧‧林清銘」（ 見原法院卷第7-9頁、本院卷第
     8-11頁），核其存證信函之性質，自為土地法第34條之1優
    先承買權之「通知」，自非抗告人所指「先徵求相對人之意
    見而已」（見本院卷第6頁）， 抗告人雖主張其尚未與陳亞
    屏簽訂買賣契約云云，惟揆諸前開規定，土地共有人通知其
    他共有人優先以同一價格承買，原應於通知人與第三人簽約
    前即應為之，不因抗告人未有實際簽約而有影響，抗告人上
    開主張，於法無據，不足採信。
五、次查，抗告人主張相對人表達不願共同處分之意願云云，惟
    相對人接獲抗告人於95年4月22日存證信函後，隨即於同年4
    月27日以台北44支局100044號存證信函表示願意優先承買，
    有該存證信函在卷可證（見原法院卷第9-1頁）， 抗告人上
    開主張，洵屬無據。 再者，抗告人既為土地法第34條之1之
    通知人身分，即不得另於95年4 月29日發函表示願意優先承
    買（見本院卷第12-14頁），抗告人對土地法第34條之1規定
    顯有誤解。從而，原法院命相對人提供擔保金217萬800元後
    ，抗告人對於上開土地之公同共有權利不得為移轉、抵押、
    出租及其他處分行為，經核並無違誤。又抗告人復主張原法
    院酌定之假處分擔保金額過低云云，惟就因假處分所受損害
    酌定預供擔保金額者，其金額之多寡應如何認為相當，本屬
    於法院職權裁量之範圍，非抗告人可任意指摘擔保金額之多
    寡，自無理由，抗告意旨，猶執前詞，指摘原裁定不當，求
    予廢棄改裁定，為無理由。至抗告人另聲請准供擔保免為假
    處分一節，按假處分所保全之請求，得以金錢之給付達其目
    的，或債務人將因假處分而受難以補償之重大損害，或有其
    他特別情事者，法院始得於假處分裁定內，記載債務人供所
    定金額之擔保後免為或撤銷假處分。民事訴訟法第536條第1
    項有明文規定，本件抗告人既未就上開規定為釋明，其聲明
    准供擔保免為假處分，自原無從准許，併此敘明。
六、據上論結，本件抗告為無理由，爰裁定如主文。
中    華    民    國    95    年    6     月    23    日
                  民事第三庭審判長法  官  林敬修
                                  法  官  張靜女
                                  法  官  劉勝吉
正本係照原本作成。
本裁定除以適用法規顯有錯誤為理由，並經本院許可外，不得再
抗告。如提起再抗告，應於收受後10日內委任律師為訴訟代理人
向本院提出再抗告狀。並繳納再抗告費新台幣１千元。
中    華    民    國    95    年    6     月    26    日
                                  書記官  李翠齡


司法院資訊處製作；財團法人民間司法改革基金會備份。
